臺灣南投地方法院刑事判決
111年度金訴字第20號
公  訴  人  臺灣南投地方檢察署檢察官 
被      告  朱孝坤



上列被告因洗錢防制法案件，經檢察官提起公訴（110 年度偵字
第5393號），被告於準備程序中就被訴事實為有罪之陳述，經告
以簡式審判之旨，並聽取當事人之意見後，本院合議庭裁定由受
命法官獨任進行簡式審判程序，判決如下：
    主          文
朱孝坤犯如附表各編號「所犯罪名及科刑」欄所示之罪，處如附
表各編號「所犯罪名及科刑」欄所示之刑。應執行有期徒刑拾月
，併科罰金新臺幣肆萬元，罰金如易服勞役，以新臺幣壹仟元折
算壹日。
    犯罪事實及理由
一、本案被告朱孝坤所犯刑法第339 條第1 項之詐欺取財罪、洗
　　錢防制法第14條第1 項之一般洗錢罪，及洗錢防制法第14條
　　第2 項、第1 項之一般洗錢未遂罪，均係死刑、無期徒刑、
　　最輕本刑為3 年以上有期徒刑以外之罪，且非高等法院管轄
　　第一審案件，被告於本院準備程序中，先就被訴事實為有罪
　　之陳述，經告知簡式審判程序之旨，並聽取檢察官、被告之
　　意見後，本院合議庭裁定由受命法官獨任進行簡式審判程序
　　；又本案之證據調查，依刑事訴訟法第273 條之2 之規定，
　　不受同法第159 條第1 項、第161 條之2 、第161 條之3 、
　　第163 條之1 及第164 條至第170 條之限制。
二、本案犯罪事實及證據，除證據部份應補充被告於本院準備程
　　序及審理時之自白（見本院卷第60、69頁）外，餘均引用起
　　訴書之記載（如附件）。
三、論罪科刑之理由：
  ㈠按共同實行犯罪行為之人，在合同意思範圍以內，各自分擔
    犯罪行為之一部，相互利用他人之行為，以達其犯罪之目的
    者，即應對於全部所發生之結果，共同負責，不問犯罪動機
    起於何人，亦不必每一階段犯行，均經參與；再關於犯意聯
    絡，不限於事前有所協議，其於行為當時，基於相互之認識
    ，以共同犯罪之意思參與者，亦無礙於共同正犯之成立，且
    數共同正犯之間，原不以直接發生犯意聯絡者為限，即有間
    接之聯絡者，亦包括在內；而詐欺集團成員，以分工合作之
    方式，各自分擔犯罪行為之一部，相互利用他人之行為，以
    達詐欺取財之目的，即應負共同正犯責任，非以每一階段犯
    行均經參與為限（最高法院106 年度台上字第656 號判決意
    旨參照）。詐欺集團成員向被害人施用詐術後，為隱匿其詐
　　欺所得財物之去向，而令被害人將其款項轉入該集團所持有
　　、使用之人頭帳戶，並由該集團所屬之車手前往提領詐欺所
　　得款項，檢察官如能證明該帳戶內之資金係本案詐欺之特定
　　犯罪所得，而車手提領得手，自成立洗錢防制法第14條第 1
　　項之一般洗錢罪。至於車手提領時經警當場查獲而未得手，
　　應成立洗錢防制法第14條第2 項、第1 項之一般洗錢未遂罪
　　（最高法院110 年度台上大字第1797號裁定要旨參照）。核
　　被告各次所為，分別係犯刑法第339 條第1 項之詐欺取財罪
　　、洗錢防制法第14條第1 項之一般洗錢罪（起訴書附表編號
    1 、2 ），刑法第339 條第1 項之詐欺取財罪、洗錢防制法
　　第14條第2 項、第1 項之一般洗錢未遂罪（起訴書附表編號
　　3 ）。　　
　㈡被告與真實姓名年籍不詳之詐欺成員，就本案犯行均有犯意
　　聯絡及行為分擔，均應依刑法第28條論以共同正犯。　　
　㈢被告所犯刑法第339 條第1 項之詐欺取財罪、洗錢防制法第
　　14條第1 項之一般洗錢罪，刑法第339 條第1 項之詐欺取財
　　罪、洗錢防制法第14條第2 項、第1 項之一般洗錢未遂罪，
　　，均係一行為觸犯數罪名，為想像競合犯（最高法院107 年
　　度台上字第1066號判決意旨參照），均應依刑法第55條之規
　　定，分別從一重之一般洗錢罪（起訴書附表編號1 、2 ）、
　　一般洗錢未遂罪（起訴書附表編號3 ）處斷。 　　
　㈣被告所犯本案3 罪，犯意各自有別、行為互有不同，被害人
　　亦是相異，應予分別論罪、合併處罰。
　㈤起訴書附表編號3 部分，被告未及提領告訴人張珪金匯入京
　　城銀行帳戶內之款項，為未遂犯（臺灣高等法院暨所屬法院
　　110 年法律座談會刑事類提案第1 號研討結果參照），爰依
　　刑法第25條第2 項規定，就起訴書附表編號3 之罪減輕其刑
　　。 
　㈥被告於本院準備程序及審理時自白本案犯行，業如前述，均
　　應依洗錢防制法第16條第2 項規定減輕其刑，起訴書附表編
　　號3 部分並依法遞減之。
　㈦爰審酌被告於本案行為前並無曾因犯罪經法院判處罪刑確定
　　，有臺灣高等法院被告前案紀錄表在案足佐，竟然參與詐欺
　　犯罪、製造金流斷點，損害告訴人等之財產利益、阻礙犯罪
　　所得之去向追查，行為實屬不該，兼衡其犯後坦承犯行、尚
　　見悔意，迄未賠償或者和解，各次犯罪之動機、目的、手段
　　、情節、所生危害，及其自述高職畢業之智識程度，目前從
　　事保全工作、家庭經濟狀況勉強之生活狀況（見本院卷第70
　　頁）暨其品行等一切情狀，分別量處如主文所示之刑，並就
　　併科罰金部分諭知罰金易服勞役之折算標準。又審酌被告所
　　犯各罪犯罪型態相同、時間相近等情，合併定其應執行之刑
　　、並就併科罰金部分諭知罰金易服勞役之折算標準為如主文
　　所示。 
　㈧另以卷內並無證據證明被告有因本案犯行而獲得任何報酬，
　　自無犯罪所得沒收規定之適用。至於洗錢防制法第18條第 1
　　項前段固有規定「犯第14條之罪，其所移轉、變更、掩飾、
　　隱匿、收受、取得、持有、使用之財物或財產上利益，沒收
　　之」，惟被告並未保有詐欺所得，倘依洗錢防制法第18條第
　　1 項前段宣告沒收、追徵其提領之款項，實有過苛之虞，爰
　　依刑法第38條之2 第2 項規定不予宣告沒收或追徵。
四、適用之法律：
　　刑事訴訟法第273 條之1 第1 項、第299 條第1 項前段、第
　　310 條之2 、第454 條第2 項。
五、如不服本判決，應於收受送達後20日內向本院提出上訴書狀
　　，並應敘述具體理由；其未敘述上訴理由者，應於上訴期間
　　屆滿後20日內向本院補提理由書（均須附繕本）。
本案經檢察官蔡岱霖提起公訴，檢察官王晴玲到庭執行職務。
中    華    民    國   111    年    10    月    18    日
                  刑事第五庭    法  官  張國隆
以上正本與原本無異。
如不服本判決，應於收受送達後20日內向本院提出上訴書狀，並
應敘述具體理由；其未敘述上訴理由者，應於上訴期間屆滿後20
日內向本院補提理由書（均須按他造當事人之人數附繕本）「切
勿逕送上級法院」。
告訴人或被害人如對於本判決不服者，應具備理由請求檢察官上
訴，其上訴期間之計算係以檢察官收受判決正本之日期為準。　　　　　　                      書記官  張馨方
中    華    民    國   111    年    10    月    18    日
附錄本案論罪科刑法條：
洗錢防制法第14條
有第2 條各款所列洗錢行為者，處7 年以下有期徒刑，併科新臺
幣5 百萬元以下罰金。
前項之未遂犯罰之。
前2 項情形，不得科以超過其特定犯罪所定最重本刑之刑。
中華民國刑法第339 條第1 項
意圖為自己或第三人不法之所有，以詐術使人將本人或第三人之
物交付者，處5 年以下有期徒刑、拘役或科或併科50萬元以下罰
金。 
附表：
編號 犯罪事實 所犯罪名及科刑  1 如附件起訴書附表 編號1 所示 朱孝坤共同犯洗錢防制法第十四條 第一項之一般洗錢罪，處有期徒刑 陸月，併科罰金新臺幣參萬元，罰 金如易服勞役，以新臺幣壹仟元折 算壹日。  2 如附件起訴書附表 編號2 所示 朱孝坤共同犯洗錢防制法第十四條 第一項之一般洗錢罪，處有期徒刑 伍月，併科罰金新臺幣貳萬元，罰 金如易服勞役，以新臺幣壹仟元折 算壹日。  3 如附件起訴書附表 編號3 所示 朱孝坤共同犯洗錢防制法第十四條 第二項、第一項之一般洗錢未遂罪 ，處有期徒刑參月，併科罰金新臺 幣壹萬元，罰金如易服勞役，以新 臺幣壹仟元折算壹日。